【裁判字號】    98,易,342
【裁判日期】    980818
【裁判案由】    詐欺
【裁判全文】
臺灣基隆地方法院刑事判決               98年度易字第342號
公  訴  人  臺灣基隆地方法院檢察署檢察官
被      告  丙○○
上列被告因詐欺案件，經檢察官提起公訴（98年度偵緝字第204
號），本院判決如下：
    主  文
丙○○幫助意圖為自己不法之所有，以詐術使人將本人之物交付
，處有期徒刑肆月，如易科罰金，以新臺幣壹仟元折算壹日。
    事  實
一、丙○○明知將自己所開立之金融帳戶存摺、印章、提款卡（
    含密碼）交予他人使用，有供不法詐騙集團利用，而成為他
    人詐欺取財犯罪工具之可能，竟在不違背其本意下，基於幫
    助詐欺取財之犯意，於民國97年10月30日前數日某時刻，將
    其所開立之合作金庫商業銀行基隆分行、帳號000000000000
    0 號帳戶提款卡、密碼，交付予姓名、年籍不詳之成年男子
    ，並告知提款密碼，而容認上述帳戶供他人用以詐騙財物。
    嗣該成年男子所屬之詐騙集團成員，基於意圖為自己不法所
    有之犯意，於97年10月30日19時30分，向甲○○佯稱在奇摩
    拍賣付款有誤為由，要求甲○○至提款機依指示操作取消分
    期付款，甲○○信以為真，因而陷於錯誤，於同日20時18分
    依指示操作後匯出新台幣6236元至丙○○上開合作金庫商業
    銀行基隆分行帳戶內。嗣經甲○○發覺受騙後報警，始循線
    查獲。
二、基隆市警察局第一分局報請臺灣基隆地方法院檢察署檢察官
    偵查後起訴。
    理  由
壹、證據能力部分：
    按被告以外之人於審判外之言詞或書面陳述，除法律有規定
    者外，不得作為證據。又被告以外之人於審判外之陳述，雖
    不符合同法第159條之1至第159條之4之規定，但經當事人於
    審判程序同意作為證據，法院審酌該言詞陳述或書面陳述作
    成時之情況，認為適當者，亦得為證據。當事人、代理人或
    辯護人於法院調查證據時，知有第159條第1項不得為證據之
    情形，而未於言詞辯論終結前聲明異議者，視為有前項之同
    意，刑事訴訟法第159條第1項及第159條之5分別定有明文。
    本件檢察官及被告於言詞辯論終結前，就本件卷內被告以外
    之人於審判外之陳述（包括人證、書證），於本院審理時均
    表示不爭執，且同意做為證據，經本院審酌該等證據之做成
    情況，核無違法取證或其他瑕疵，認均適為本案認定事實之
    依據，依刑事訴訟法第159 條之5 規定，均有證據能力。
貳、實體部分：
一、訊據被告丙○○固坦承系爭帳戶係由其親自設立之事實，然
    矢口否認有何幫助詐欺取財之犯行，辯稱：系爭帳戶原置放
    於所使用之包包內，伊在工地工作，將包包帶至工地而遭竊
    ，並未將系爭帳戶交予詐騙集團使用云云。經查：
  (一)系爭帳戶係由被告親自設立之事實，業據被告坦承在卷，且
    有合作金庫商業銀行基隆分行97年11月28日合金基營字第09
    70005138號函暨被告新開戶建檔登錄單、客戶當月份交易資
    料查詢單存卷可憑。
  (二)又甲○○遭詐騙集團施以如事實欄所示之詐術，提領自己之
    存款6236元，存入被告所設立之系爭帳戶內等節事，亦據證
    人即被害人甲○○於警詢時證述明確，且並有中華郵政公司
    自動櫃員機儲戶交易明細表1 紙附卷可參。
  (三)被告雖辯以系爭帳戶係遭竊後遭人盜用云云，然被告上開帳
    戶遭詐欺集團成員利用作為贓款匯入之帳戶，且該詐欺集團
    成員並於當日以提款卡鍵入正確之密碼陸續將贓款提領一空
    ，此有被告上開帳戶之交易明細表在卷可按。而利用他人帳
    戶遂行詐欺取財者，為確保其犯罪所得不至於遭人領走或無
    法提領，衡情又須掌握該他人之帳戶在其不法取得之金錢進
    入該帳戶迄其提領之前，係處於未遭封鎖得以隨時自由領取
    金錢之狀態，而為達此目的，必所取得之金融卡非為遺失物
    ，蓋金融卡若為遺失物，自有遺失人隨時向銀行掛失致帳戶
    無法提領金錢之風險，準此可知，持卡人必與帳戶所有人達
    成協議，約使其於不法所得未提領前不得向金融機構掛失金
    融卡。本件被害人甲○○所匯金錢確遭人提領，自係被告為
    施詐者作如上之配合，否則難以竟其功。況被告供承其以「
    000000」為密碼等語，則苟非被告交付提款卡、密碼予詐欺
    集團成員，詐欺集團成員當無知悉密碼之情事，是被告所辯
    ，核係推諉之詞，殊難採信。
  (四)另按，金融存款帳戶，事關存戶個人財產權益之保障，與存
    戶之提款卡結合，其專屬性、私密性更形提高，一般人亦均
    有應妥為保管提款卡，以防止被他人冒用之認識，縱有特殊
    情況偶有將存摺交付他人之需，亦必深入瞭解其用途後再行
    提供以使用，恆係吾人日常生活經驗與事理；且金融帳戶為
    個人理財之工具，申請開設金融帳戶並無任何特殊之限制，
    一般民眾皆可以存入最低開戶金額之方式申請開戶，一個人
    可以在不同之金融機構申請多數之存款帳戶使用，並無何困
    難，此乃眾所週知之事實。則依一般人之社會生活經驗，苟
    見非親非故之人不以自己名義申請開戶，反而向他人蒐集金
    融機構帳戶供己使用，衡情對收集者將所收集之帳戶用於詐
    欺犯罪乙節當有預見。況觀諸現今社會上，詐騙集團收購人
    頭帳戶，持以作為信貸、手機簡訊詐欺之事，常有所聞，出
    賣或出借帳戶予非親非故之人，受讓人係為謀非正當資金進
    出，而隱瞞行為人身份曝光之不法使用，幾乎已成為人盡皆
    知之犯罪手法等情，益當信而有徵。本件被告明知將提款卡
    、密碼等有關個人財產、身分之物品，淪落於不明人士手中
    ，極易被利用為與財產有關之犯罪工具；被告竟加以同意，
    顯然對於該帳戶作為不法使用，有所認識且並不違背其本意
    ，其既對提款卡交付他人使用，可能遭犯罪集團用以犯罪有
    所預見，且不違背本意而為之，應有幫助詐欺取財之不確定
    故意甚明。
  綜上所述，被告前揭所辯，顯係事後卸責之詞，不足採信。本
  案事證明確，被告幫助詐欺取財犯行，堪予認定，應依法論科
  。
二、按刑法上之幫助犯，係對於犯罪與正犯有共同之認識，而以
    幫助之意思，對於正犯資以助力，而未參與實施犯罪之行為
    者而言（最高法院49年度台上字第77號、65年度台上字第37
    73號判例亦同此意旨）。是以，如未參與實施犯罪構成要件
    之行為，而係出於幫助之意思提供助力，即屬幫助犯，而非
    共同正犯。本件被告基於幫助之犯意，提供系爭帳戶資料予
    成年之詐騙集團成員使用，使該詐騙集團利用被告之幫助行
    為，意圖為自己不法之所有，施用詐術使被害人甲○○陷於
    錯誤，因而匯款至被告所提供之系爭帳戶內，是被告所為係
    參與詐欺罪構成要件以外之行為，在無證據證明被告係以正
    犯而非以幫助犯之犯意參與犯罪之情形下，應認其所為係幫
    助犯而非正犯行為。是核被告所為，係幫助犯刑法第339 條
    第1 項詐欺取財罪。被告幫助他人犯詐欺之罪，爰依刑法第
    30條第2 項之規定，按正犯之刑減輕之。爰審酌被告提供帳
    戶予詐欺者使用，助長詐欺犯罪，擾亂金融交易秩序，實為
    社會層出不窮詐財事件發生之根源，並使犯罪之追查趨於複
    雜，其犯後猶飾詞圖卸，未見悔意，及其犯罪之目的、手段
    、智識程度、生活狀況、被害人所受之損害等一切情狀，量
    處如主文所示之刑，併諭知易科罰金之折算標準，以示懲儆
    。
據上論斷，應依刑事訴訟法第299 條第1 項前段，刑法第30條第
1 項前段、第2 項、第339 條第1 項、第41條第1 項前段，刑法
施行法第1 條之1 第1 項、第2 項前段，判決如主文。
本案經檢察官乙○○到庭執行職務。
中    華    民    國    98    年    8     月    18    日
                  刑事第二庭審判長法  官  陳志祥
                                  法  官  陳伯厚
                                  法  官  黃梅淑
以上正本證明與原本無異。
如不服本判決應於收受本判決後10日內向本院提出上訴書狀，其
未敘述上訴理由者，並得於提起上訴後10日內向本院補提理由書
狀（均須按他造當事人之人數附繕本。）「切勿逕送上級法院」
中    華    民    國    98    年    8     月    18    日
                                  書記官  盧鏡合
附錄本案論罪科刑法條：
刑法第339 條第1 項
意圖為自己或第三人不法之所有，以詐術使人將本人或第三人之
物交付者，處5 年以下有期徒刑、拘役或科或併科1,000 元以下
罰金。


司法院資訊處製作；財團法人民間司法改革基金會備份。
